臺灣臺東地方法院刑事判決　　　　　　 100年度交易字第93號
公　訴　人　臺灣臺東地方法院檢察署檢察官
被　　　告　黃輝雄
上列被告因公共危險案件，經檢察官提起公訴（100年度偵字第
1994號），被告於準備程序中為有罪之陳述，經本院裁定以簡式
審判程序審理，判決如下：
    主  文
黃輝雄服用酒類，不能安全駕駛動力交通工具而駕駛，處有期徒
刑陸月，併科罰金新臺幣伍萬元，有期徒刑如易科罰金，罰金如
易服勞役，均以新臺幣壹仟元折算壹日。
    犯罪事實
一、黃輝雄前於民國92年間因公共危險案件，經臺灣臺東地方法
    院以92年度東交簡字第189號案件判處有期徒刑4月確定，於
    92年10月7日易科罰金執行完畢；又於95年間因公共危險案
    件，經臺灣臺東地方法院以95年度東交簡字第100號案件判
    處有期徒刑5月確定，於95年9月8日易科罰金執行完畢（不
    構成累犯）。
二、詎其仍不知悔改，復於100年9月23日上午11時30分許，在臺
    東縣鹿野鄉○○村○○路附近之小吃部飲用米酒，已達不能
    安全駕駛動力交通工具之程度，猶執意於同日中午12時許，
    酒後騎乘不知情之車主周錦英所有之車牌號碼K72-065號重
    型機車並搭載廖偉國，沿臺東縣鹿野鄉○○○○路由北往南
    方向行駛，嗣於同日中午12時36分許，途經臺東縣鹿野鄉○
    ○○○路349公里處，因酒力發作導致注意力降低，不慎自
    行駛入路旁水溝內而失控摔車，致其受有手臂輕微擦傷之傷
    害，廖偉國則受有頭部右邊挫傷之傷害（過失傷害部分，未
    據告訴），經警據報到場處理，並於同日下午2時2分許，在
    警局內檢測其呼氣酒精濃度達每公升0.65毫克，而查悉上情
    。
三、案經臺東縣警察局關山分局報告臺灣臺東地方法院檢察署檢
    察官偵查起訴。
    理  由
一、按本件被告黃輝雄所犯均為死刑、無期徒刑、最輕本刑3 年
    以上有期徒刑以外之罪，亦非屬高等法院管轄之第一審案件
    ，其於準備程序進行中，先就被訴事實均為有罪之陳述，經
    法官告知簡式審判程序之旨，並聽取檢察官、被告之意見後
    ，本院合議庭依刑事訴訟法第273條之1第1項裁定進行簡式
    審判程序，是本案之證據調查，依同法第273條之2規定，不
    受同法第159條第1項、第161條之2、第161條之3、第163條
    之1，及第164條至第170條所規定證據能力認定及調查方式
    之限制，合先敘明。
二、上揭犯罪事實，業據被告先後於警詢、偵查及本院行準備程
    序及審理時均坦承不諱（見警卷第1頁、偵卷第18頁及本院
    卷第22頁），並有臺東縣警察局關山分局當事人酒精測定紀
    錄表、臺東縣警察局關山分局查獲涉嫌公共危險案件不能安
    全駕駛簡易測試紀錄表、刑法第185條之3案件測試觀察紀錄
    表、臺東縣警察局舉發違反道路交通管理事件通知單、經濟
    部標準檢驗局呼氣酒精測試器檢定合格證書、道路交通事故
    現場圖、道路交通事故調查報告表（一）（二）、臺東縣警
    察局道路交通事故照片黏貼紀錄表、車號查詢重型機車車籍
    、臺東縣警察局關山分局鹿野分駐所受理各類案件紀錄表（
    見警卷第4-18、22、23頁）、92年度東交簡第189號臺東簡
    易庭裁判書、臺灣臺東地方法院檢察署92年度偵字第930號
    簡易判決處刑聲請書、臺灣臺東地方法院95年度東交簡字第
    100號簡易判決（見本院卷第10-12頁）等件在卷可稽。而
    本件警員於舉發時所使用之器號058210D號呼氣酒精測試器
    ，確係領有經濟部標準檢驗局100年8月9日所核發之呼氣酒
    精測試器檢定合格證書（有效期間為1年），亦有該局呼氣
    酒精測試器檢定合格證書影本1紙附卷可參（見警卷第8頁）
    ，是本件警員持以測試之呼氣酒精測試器，其測試檢定結果
    之準確性，應堪認定。按刑法第185條之3服用酒類致不能安
    全駕駛動力交通工具罪所謂「不能安全駕駛」，係抽象危險
    犯，並不以發生具體危險為必要，且參考德國、美國之認定
    標準，對於酒精濃度呼氣已達每公升0.55毫克或血液濃度達
    0.11％以上，肇事率為一般正常人之10倍乙情，此有法務部
    88年5月18日法檢字第001669號函可資佐證；次按當人飲
    酒後，若以呼氣酒精濃度測試器測得之濃度達到每公升0.5
    毫克時，其反應較慢，感覺減低，將影響駕駛；達到每公升
    0.75毫克時，思考、個性及行為均會改變；達到每公升1.0
    毫克時，步態不穩，噁心嘔吐，精神混惑不清晰等情事，亦
    經行政院國軍退除役官兵輔導委員會臺北榮民總醫院88年8
    月5日（88）北總內字第26868號函闡釋綦詳。經查，被告經
    警以呼氣酒精測試器測定其呼吸中所含酒精濃度高達每公升
    0.65毫克乙節，此有道路交通事故當事人酒精測定紀錄表1
    紙附卷可稽（見警卷第4頁）；復參以上開測試觀察紀錄表
    內所載，被告腳步不穩，且於查獲、測試或問訊過程有含糊
    不清、多話之情事，足見被告於上揭時間、地點飲酒後，對
    於其週遭之交通狀況，業已降低其行車時應有之注意、判斷
    及駕駛操控能力，其於查獲時顯因服用酒類，而達不能安全
    駕駛動力交通工具之程度，是被告上開任意性自白與事實相
    符，堪以採信。綜上所述，本件事證明確，被告犯行洵堪認
    定，應依法論科。
三、按行為後法律有變更者，適用行為時之法律。但行為後之法
    律有利於行為人者，適用最有利於行為人之法律，刑法第2
    條第1項定有明文。又比較時應就罪刑有關之共犯、未遂犯
    、想像競合犯、牽連犯、連續犯、結合犯，以及累犯加重、
    自首減輕暨其他法定加減（如身分加減）與加減例等一切規
    定，綜其全部罪刑之結果而為比較（最高法院95年第8次刑
    事庭會議決議參照）。至於所謂應就罪刑有關之一切情形，
    比較其全部之結果，而為整個之適用，不能割裂而分別適用
    ，係指與罪刑有關之本刑而言，並不包括易刑處分在內。換
    言之，倘所處之主刑，有諭知易科罰金或罰金易服勞役之情
    形時，關於易科罰金、易服勞役部分，應分別為新舊法有利
    不利之比較，依刑法第2條第1項從舊從輕原則定其易刑之折
    算標準。查被告行為後，刑法第185條之3業於民國100年11
    月30日修正公佈，同年12月2日施行，法定刑由「1年以下有
    期徒刑、拘役或科或併科新臺幣15萬元以下罰金」，修正為
    「2年以下有期徒刑、拘役或科或併科新臺幣20萬元以下罰
    金」，並增訂第2項「因而致人於死者，處1年以上7年以下
    有期徒刑；致重傷者，處6月以上5年以下有期徒刑」，比較
    修正前、後刑法第185條之3之規定，自以行為時即修正前之
    規定較有利於被告，應適用100年12月2日修正施行前之刑法
    。
四、核被告所為，係犯刑法第185條之3服用酒類致不能安全駕駛
    動力交通工具罪。爰審酌被告前因2次酒後駕車犯公共危險
    案件，先後經本院論罪科刑確定，猶未能從前例中記取教訓
    ，再次犯同一罪質之公共危險案件，顯見其自制力薄弱，漠
    視法令禁制與刑罰處遇，其明知酒精成分對人之意識、判斷
    及行為控制能力具有不良影響，酒後駕車對一般往來之公眾
    及駕駛人自身皆具有高度危險性，竟於飲用酒類後之呼氣酒
    精濃度每公升達0.65毫克，已處於不能安全駕駛動力交通工
    具之狀態駕駛動力交通工具行駛於供公眾往來之道路上，已
    對行車安全產生潛在之危害，嚴重影響大眾安全，惟念及其
    於犯後尚能坦認犯行，態度非惡，兼衡酌其酒精濃度值、家
    庭狀況為剛離婚、經濟狀況不佳、目前無工作、學歷為高中
    肄業等一切情狀，量處如主文所示之刑。至檢察官雖具體求
    處被告有期徒刑7月，惟按「刑事審判之量刑，在於實現刑
    罰權之分配的正義。故法院對有罪之被告科刑，應符合罪刑
    相當之原則，使罰當其罪，以契合人民之法律感情。此所以
    刑法第57條明定科刑時應審酌一切情狀，尤應注意該條所列
    各款事項，以為科刑輕重之標準。」，迭經最高法院93年度
    臺上字第3973號、94年度臺上字第2131號、94年度臺上字第
    2275號等刑事判決在案，本院審酌刑法第57條各款所臚列情
    事，並考量被告犯罪情節、行為手段、造成之危害等各項情
    狀，認為科處如主文所示之刑即可達罰當其罪，附此敘明。
五、依刑事訴訟法第273條之1第1項、第299條第1項前段，刑法
    第2條第1項前段、第185條之3（修正前）、第41條第1項前
    段、第42條第3項，刑法施行法第1條之1第1項，判決如主文
    。
本案經檢察官許慧珍到庭執行職務。
中    華    民    國    100   年    12    月    29    日
                  刑事第三庭  法  官  楊惠如
以上正本證明與原本無異。
如不服本判決應於收受送達後10日內向本院提出上訴書狀，並應
敘述具體理由；其未敘述上訴理由者，應於上訴期間屆滿後20日
內向本院補提理由書（均須按他造當事人之人數附繕本）。「切
勿逕送上級法院」。告訴人或被害人對於本判決如有不服，請書
具不服之理由狀，請求檢察官上訴者，其上訴期間之計算係以檢
察官收受判決正本之日期為準。
                              書記官  姚佳華
中    華    民    國   100    年    12    月    30    日
所犯法條
中華民國刑法第185條之3（修正前）
服用毒品、麻醉藥品、酒類或其他相類之物，不能安全駕駛動力
交通工具而駕駛者，處 1 年以下有期徒刑、拘役或科或併科 15
萬元以下罰金。